【裁判字號】    99,台上,732
【裁判日期】    990204
【裁判案由】    傷害致人於死
【裁判全文】
最高法院刑事判決              九十九年度台上字第七三二號
上  訴  人  甲○○
選任辯護人  楊商江律師
上列上訴人因傷害致人於死案件，不服台灣高等法院中華民國九
十八年十一月二十五日第二審更審判決（九十八年度上更(一)字第
二四六號，起訴案號：台灣桃園地方法院檢察署九十年度偵字第
二一三九Ｏ、二一五四八號），提起上訴，本院判決如下：
    主  文
上訴駁回。
    理  由
按刑事訴訟法第三百七十七條規定：上訴於第三審法院，非以判
決違背法令為理由，不得為之；是提起第三審上訴，應以原判決
違背法令為理由，係屬法定要件。如果上訴理由書狀並未依據卷
內訴訟資料具體指摘原判決不適用何種法則或如何適用不當，或
所指摘原判決違法情事，顯與法律規定得為第三審上訴理由之違
法情形不相適合時，均應認其上訴為違背法律上之程式，予以駁
回。本件上訴人甲○○上訴意旨略謂：(一)、伊固有出手毆打被害
人藍應添，然藍應添離開現場後即被遊覽車撞倒，且在醫院第一
時間亦向醫師主訴發生「車禍」，足徵伊之傷害行為已因車禍因
素介入而中斷，與藍應添之死亡並無因果關係。原判決論伊以傷
害致人於死罪責，適用法則洵屬不當。(二)、原審未依伊之聲請傳
喚證人蕭寶秀，資以證明藍應添曾告知發生車禍乙情，併有調查
職責未盡之可議。(三)、原審審判長於審判期日並未將卷內文書、
筆錄等證據，逐一提示並告以要旨，復未就犯罪事實逐一訊問，
所踐行之訴訟程序嫌有瑕疵云云。
惟查：證據之取捨、證明力之判斷及事實之認定，俱屬事實審法
院自由裁量判斷之職權，此項職權之行使，倘不違背客觀存在之
經驗法則或論理法則，即難指為違法，觀諸刑事訴訟法第一百五
十五條第一項規定意旨甚明，自無許任憑己意，指摘為違法，而
資為合法上訴第三審理由之餘地。本件原判決係依憑上訴人部分
供述、證人即目擊事發經過之曾明清、翁慧珠、彭福生、告訴人
藍應龍、同案被告廖國樑之證述，法務部法醫研究所（下稱法醫
研究所）民國九十一年一月十八日法醫理字第０九一００００一
八五號函及所附藍應添死因鑑定書、九十二年三月二十一日、九
十三年三月九日法醫理字第０九二００００七二九號、０九三０
０００三一四號函、財團法人長庚紀念醫院及恩主公醫院病歷影
本、檢察官相驗屍體證明書、驗斷書、勘驗筆錄等證據資料，認
定上訴人有如原判決事實欄所載傷害致人於死犯行，因而撤銷第
一審關於其部分科刑之判決，改判論上訴人以共同連續犯傷害致
人於死罪（處有期徒刑五年六月）。對於上訴人所為辯解，如何
不足採信，亦據卷內訴訟資料詳加指駁、說明。並指出依廖國樑
所述，藍應添被遊覽車右側擦撞時，該車因塞車開得很慢，而上
訴人亦自承藍應添被遊覽車撞到旋即爬起往三民方向跑等語，足
見其當時身體應無大礙。而經檢送藍應添病歷資料送法醫研究所
先後鑑定及函詢，亦認藍應添係因多發性鈍器傷造成肝、脾臟破
裂而死亡；推斷兇器應有面光滑（九公分）及細（三至四公分左
右）兩種棒狀物，和腹部（腳或手）打擊傷三類兇器；其腹部壓
痛、膽囊外翻、肝臟裂傷，均係局部鈍傷所致，非如遊覽車所撞
擊之廣面傷乙情，認上訴人指其傷害行為與藍應添死亡間並無因
果關係之辯詞，委無足採。復以上訴人夥同不詳姓名成年男子數
人，或持椅子、或持球棍、或徒手共同追打藍應添，對渠等以硬
物或徒手用力猛擊腹部，可能造成腹腔出血，足致死亡，乃客觀
上應能預見，卻主觀上疏未預見，該死亡結果堪認與上訴人之傷
害行為間，具有相當因果關係。所為事實認定及得心證理由，俱
有卷存證據資料可資覆按，核無違背法令情形。又刑事訴訟法第
三百七十九條第十款所稱應於審判期日調查之證據，係指與待證
事實有重要關係，在客觀上認為應行調查者而言。原判決綜合全
卷證據資料，參互審酌判斷，已足資為認定事實之依據，並敘明
上訴人請求傳喚證人蕭寶秀，查明藍應添返家時有向女友蕭寶秀
告知發生車禍一節，已不影響原判決所為之認定，客觀上自無調
查之必要性，原審未予傳喚，不生違背法令問題。而本案卷內相
關證人之證述等資料，上訴人及其辯護人於原審準備程序均不爭
執其證據能力，原審審判長復於審判期日予以逐一提示或朗讀，
並告以要旨，使上訴人及其辯護人陳述意見，依法踐行調查程序
，復就上訴人被訴犯罪事實逐一訊問，有其準備程序筆錄及九十
八年十一月四日審判筆錄可稽，所踐行之訴訟程序難謂有何瑕疵
。原審審酌該等證據作成時之情況，認為適當，依刑事訴訟法第
一百五十九條之五第一項之規定，採為論罪依據，所為證據之取
捨及判斷，仍無不合。上訴意旨並未依卷內資料為具體違背法令
之指摘，徒憑己見，或就原審採證認事職權之適法行使，或對原
判決已論斷明白之事項，任意指摘；並就有無因果關係，或其他
不影響事實認定及判決結果之枝節問題，重複為單純事實之爭辯
，均與法律規定得為第三審上訴理由之違法情形不相適合。應認
上訴人之上訴違背法律上之程式，予以駁回。
據上論結，應依刑事訴訟法第三百九十五條前段，判決如主文。
中    華    民    國  九十九  年    二    月    四    日
                      最高法院刑事第八庭
                          審判長法官  洪  文  章
                                法官  王  居  財
                                法官  郭  毓  洲
                                法官  黃  梅  月
                                法官  邱  同  印
本件正本證明與原本無異
                                      書  記  官
中    華    民    國  九十九  年    二    月    八    日
                                                      Ｅ

司法院資訊處製作；財團法人民間司法改革基金會備份。
